【裁判字號】    98,交聲,1839
【裁判日期】    980810
【裁判案由】    聲明異議
【裁判全文】
臺灣高雄地方法院交通事件裁定        98年度交聲字第1839號
原處分機關  高雄市政府交通局
異  議  人  甲○○○
上列異議人即受處分人因聲明異議案件，對於高雄市政府交通局
98年6 月11日所為之處分（原處分：高市交裁字第裁32-B000000
00號），聲明異議，本院裁定如下：
    主  文
原處分撤銷。
甲○○○不罰。
    理  由
一、原處分機關略以：第三人乙○○於民國（下同）94年12月1
    日17時45分在高雄市○○路533 號前，因「未懸掛號牌（車
    牌註銷）行駛公路」駕駛原牌照號碼為YNS-696 號之輕型機
    車之交通違規，因上開輕型機車係異議人即受處分人甲○○
    ○所有，經高雄市警察局左營分局警員填製高市警交相字第
    B00000000 號違反交通管理事件通知單，舉發違規，嗣經原
    處分機關認定違規事實明確，而依道路交通管理處罰條例第
    12條第1 項第4 款第2 項暨違反道路交通管理事件統一裁罰
    基準及處理細則第43條、第44條、第67條規定開立裁決書裁
    處罰鍰新台幣（下同）3600元云云。
二、異議理由則謂：「未懸掛號牌（車牌註銷）行駛公路」駕駛
    原牌照號碼為YNS-696 號之輕型機車者，係第三人乙○○，
    異議人並無任何違規行為，原處分機關對異議人裁罰，應無
    理由，為此聲明異議，請求撤銷原處分等語。
三、經查：
(一)第三人乙○○於94年12月1 日17時45分在高雄市○○路533
    號前，因「未懸掛號牌（車牌註銷）行駛公路」駕駛原牌照
    號碼為YNS-696 號之輕型機車之交通違規，因上開輕型機車
    係異議人甲○○○所有，經高雄市警察局左營分局警員填製
    高市警交相字第B00000000 號違反交通管理事件通知單，對
    異議人舉發違規，嗣經原處分機關認定違規事實明確，而依
    道路交通管理處罰條例第12條第1 項第4 款、第2 項開立裁
    決書對異議人裁處罰鍰3600元等情，為原處分機關及異議人
    所不爭執，核與證人乙○○於本院調查時之證述相符，並有
    上開舉發違反道路交通管理事件通知單、違反道路交通管理
    案件裁決書附卷可稽，固堪認為事實。
(二)惟按違反行政法上義務之處罰，以行為時之法律或自治條例
    有明文規定者為限。行為後法律或自治條例有變更者，適用
    行政機關最初裁處時之法律或自治條例。但裁處前之法律或
    自治條例有利於受處罰者，適用最有利於受處罰者之規定。
    94年2 月5 日公發布之行政罰法第4 條、第5 條定有明文。
    而上開2 規定，亦係裁罰法律從新從輕適用原則之明文化，
    對於該2 條公發布前之處罰，自亦適用。
(三)本件違規之時間為94年12月1 日17時45分，業如前述。而91
    年7 月3 日修正公布之道路交通管理處罰條例第12條，嗣於
    94年12月28日修正公布（即現行條文），但修正前後之條文
    於本件之情形，尚無對異議人有利或不利之差別，自應依法
    律適用原則，依原處分機關裁處時之第12條第1 項第4 款、
    第2 項之規定：汽車（包括機器腳踏車）使用註銷之牌照行
    駛，處汽車所有人3600元以上10800 元以下罰鍰，並禁止其
    行駛，牌照扣繳之。另94年12月28日修正公布（即現行條文
    ）道路交通管理處罰條例第85條雖規定：「本條例之處罰，
    受舉發違反道路交通管理事件之受處罰人，認為受舉發之違
    規行為應歸責他人者，應於舉發違反道路交通管理事件通知
    單應到案日期前，檢附相關證據及應歸責人相關證明文件，
    向處罰機關告知應歸責人，處罰機關應即另行通知應歸責人
    到案依法處理。逾期未依規定辦理者，仍依本條例各該違反
    條款規定處罰。」，但修正前之第85條（75年5 月21日修正
    公布）係規定：「本條例關於車輛所有人之處罰，如應歸責
    於運送人、利用人或使用人，亦適用之。本條例關於車輛所
    有人之處罰，如應歸責於車輛駕駛人者，處罰車輛駕駛人。
    」，比較本條修正前後之規定，修正前係由處罰機關逕向應
    歸責人處罰，修正後則課予受處罰人檢附相關證據及應歸責
    人相關證明文件之責，於本件之情形，修正後之規定，自不
    利於受處罰人即異議人。是本件應適用修正前之道路交通管
    理處罰條例第85條（75年5 月21日修正公布）：「本條例關
    於車輛所有人之處罰，如應歸責於運送人、利用人或使用人
    ，亦適用之。本條例關於車輛所有人之處罰，如應歸責於車
    輛駕駛人者，處罰車輛駕駛人。」之規定，對於應歸責之人
    為裁罰。而原處分機關由舉發之過程既可查知本件違規應歸
    責於第三人乙○○，竟仍依94年12月28日修正公布（即現行
    條文）第85條之規定，對汽車所有人即異議人裁罰（此有原
    處分機關之移送書可稽，見本院卷第2 頁），原處分顯有適
    用法律之不當。
四、從而，異議人就原處分聲明異議，為有理由，應將原處分撤
    銷，改諭知異議人不罰，以資適法。
五、據上論斷，應依道路交通案件處理辦法第20條前段，裁定如
    主文。
中    華    民    國    98    年    8     月    10    日
                  交通法庭      法  官  施盈志
以上正本證明與原本無異。
如不服本裁定應於送達後5日內向本院提出抗告狀。
中    華    民    國    98    年    8     月    10    日
                                書記官  林雅婷


司法院資訊處製作；財團法人民間司法改革基金會備份。
